臺灣臺南地方法院民事裁定
111年度家親聲抗字第55號
抗  告  人  郭清閔
代  理  人  彭大勇律師
            林士龍律師
            郭栢浚律師
相  對  人  張佳燕
上列當事人間因請求改定未成年子女權利義務行使負擔等事件，
抗告人對於民國111年9月26日本院111年度家親聲字第239號第一
審裁定提起抗告，本院管轄之第二審合議庭裁定如下：
    主  文
一、抗告駁回。
二、抗告費用新臺幣1,000元由抗告人負擔。
    理  由
一、兩造於民國101年6月21日結婚，婚後育有未成年子女甲○○（
    男，102年8月14日生，身分證統一編號：Z000000000號）及
    乙○○（女，108年7月15日生，身分證統一編號：Z000000000
    號），於110年7月2日協議離婚，並協議未成年子女甲○○權
    利義務之行使或負擔由抗告人單獨任之，未成年子女乙○○權
    利義務之行使或負擔由相對人單獨任之。抗告人前以相對人
    對未成年子女乙○○未盡保護教養義務，由其擔任親權人不符
    合未成年子女乙○○之最佳利益為由，向原審聲請改定未成年
    子女乙○○權利義務之行使或負擔由抗告人單獨任之，經原審
    審理後認抗告人並無未盡保護教養義務或不利未成年子女乙
    ○○之情事，而駁回抗告人之聲請，並依職權酌定兩造分別與
    未成年子女甲○○、乙○○會面交往之方式、期間。抗告人不服
    提起抗告。
二、抗告人抗告意旨略以：相對人自承工作時間為凌晨2時至中
    午12時，於夜間未成年子女乙○○最需要人照顧時根本無法在
    旁照顧，且與其作息完全相反，臺南市童心園社會福利關懷
    協會出具之訪視報告竟認為相對人可投入之親職時間相對較
    能配合未成年子女乙○○日常生活及就學作息，即有違誤；縱
    使相對人可委託其父母幫忙照顧未成年子女乙○○，然渠等為
    外國人，並未取得臺灣地區永久居留證，停留時間最長6個
    月，無法長時間照顧未成年子女乙○○，則在相對人父母離臺
    期間，未成年子女乙○○由何人照顧即屬有疑，故若讓相對人
    繼續擔任未成年子女乙○○之親權人，顯然無法讓其得到良好
    之照顧及教養；另臺南市童心園社會福利關懷協會派員訪視
    時相對人尚未離開抗告人住處，直至111年5月份方搬離抗告
    人住處另外租屋，故該訪視報告對於相對人租屋處之環境是
    否適合未成年子女乙○○居住，有無其他外籍移工同住均未敘
    及，但此關係未成年子女乙○○之最佳利益，原裁定確有調查
    不完備之處；且未成年子女乙○○自出生後均居住在抗告人處
    由抗告人擔任主要照顧者，由抗告人擔任未成年子女乙○○之
    親權人符合繼續性原則及其民法第1055條之1各款所定之子
    女最佳利益，故原裁定已違反民法第1055條之1之規定，爰
    請求廢棄原裁定，將未成年子女乙○○權利義務之行使或負擔
    改定由抗告人單獨任之等語，並聲明：㈠原裁定廢棄；㈡未成
    年子女乙○○權利義務之行使或負擔改由抗告人單獨任之。
三、相對人未提出書狀作何聲明或陳述。
四、本院之判斷：
（一）本院審酌全案卷證，認原裁定駁回抗告人改定未成年子女
      乙○○權利義務之行使或負擔由抗告人單獨任之之聲請，並
      無違法、不當，原審認定之結果於法並無不合，應予維持
      ，並引用原裁定記載之事實與理由，另就抗告意旨補充理
      由於後。
（二）抗告人固以前詞主張相對人對於未成年子女乙○○有未盡保
      護教養義務之情事，及由相對人任未成年子女乙○○之親權
      人不符合未成年子女乙○○之最佳利益云云，惟：
    ⒈依民法第1055條規定，夫妻離婚，對於未成年子女權利義
      務之行使或負擔，未為協議或協議不成者，法院始得依請
      求或依職權酌定；雖有協議，但協議不利於子女者，法院
      方得依請求或依職權改定；行使、負擔權利義務之一方未
      盡保護教養之義務或對未成年子女有不利之情事者，法院
      始得依請求改定之（最高法院102年台抗字第453號裁定意
      旨參照）。申言之，父母間就未成年子女親權之協議，若
      並未不利於未成年子女，則法院應受該協議之拘束，除非
      親權人或主要照顧者有對未成年子女未盡保護教養之義務
      或對其有不利之情事，始得改定親權人。又所謂未盡保護
      教養之義務或對未成年子女有不利之情事者，例如疏於照
      顧或對子女有暴力傾向等情事（最高法院102年台簡抗字
      第30號裁定意旨參照），由上開例示將「疏於照顧」與「
      對子女有暴力傾向」之情形並列，可知對未成年子女「疏
      於照顧」達未盡保護教養義務或有不利情事之情形，其強
      度必須與「對子女有暴力傾向」之程度相當，若僅係照顧
      上偶有疏忽或教養觀念不同或差異，尚不能遽認有對未成
      年子女未盡保護教養義務或有不利之情事之情形。
    ⒉查：
      ⑴兩造離婚時約定由抗告人單獨任未成年子女甲○○之親權
        人，由相對人單獨任未成年子女乙○○之親權人之協議，
        並無不利於未成年子女之情事存在，揆諸上開說明，本
        院自應受兩造上開親權協議之拘束，除非親權人或主要
        照顧者有對未成年子女未盡保護教養之義務或對其有不
        利之情事，始得改定親權人，故抗告人主張原裁定駁回
        抗告人改定親權人之聲請，仍由相對人單獨任未成年子
        女乙○○之親權人，違反繼續性原則及未成年子女乙○○之
        最佳利益，不符合違反民法第1055條之1之規定云云，
        顯有誤解法律，自無足採。
      ⑵至抗告人雖另指摘相對人有對未成年子女乙○○疏於照顧
        之未盡保護教養義務之情形云云，然本院審酌其所指之
        事由，或為其單方面臆度（如相對人工作時間為凌晨2
        時至中午12時，於夜間未成年子女乙○○最需要人照顧時
        根本無法在旁照顧，且與其作息完全相反），或實際上
        根本尚未發生（如相對人雖可委託其父母幫忙照顧未成
        年子女乙○○，然渠等為外國人，並未取得臺灣地區永久
        居留證，停留時間最長6個月，無法長時間照顧未成年
        子女乙○○，則在相對人父母離臺期間，未成年子女乙○○
        由何人照顧即屬有疑），不僅難認相對人確有對未成年
        子女乙○○疏於照顧之情事存在，縱然抗告人確因工作或
        其父母需離境之緣故必須安排其他支持系統協助照顧未
        成年子女乙○○，此亦為工商社會所常見之情形，難認已
        達相對人對未成年子女乙○○未盡保護教養義務之嚴重程
        度，故抗告人據此請求改定未成年子女乙○○之親權人，
        自屬無據。
    ⒊總此，抗告人所主張之上開事由，均不能認相對人對未成
      年子女乙○○有未盡保護教養義務或有不利之情事之情形，
      揆諸首開說明，自無從將未成年子女乙○○權利義務之行使
      或負擔改定由抗告人單獨任之，原裁定駁回抗告人改定未
      成年子女乙○○親權人之聲請，自無違誤。
五、綜上所述，原裁定駁回抗告人之聲請，經核並無違法、不當
    ，抗告人猶執前詞求予廢棄，為無理由，應予駁回。
六、據上論結，本件抗告為無理由，依家事事件法第97條，非訟
    事件法第46條、第21條第2項、第24條第1項，民事訴訟法第
    495條之1第1項、第449條第1項、第78條，裁定如主文。
中　　華　　民　　國　　111 　年　　11　　月　　23　　日
                  家事法庭  審判長法  官  許育菱
                                  法  官  葉惠玲
                                  法  官  游育倫
以上正本係照原本作成。
如不服本裁定，僅得於收受本裁定正本送達後10日內，以適用法
規顯有錯誤為理由，向本院提出再抗告狀，並應繳納再抗告裁判
費新臺幣1,000元。
提起再抗告應委任律師或具有律師資格之人；委任有律師資格者
，並應附具律師資格證書及釋明委任人與受任人有民事訴訟法第
466條之1第1項但書或第2項所定關係之文書影本。
中　　華　　民　　國　　111 　年　　11　　月　　23　　日
                                  書記官 李鎧安